臺灣高等法院高雄分院刑事判決　　　　96年度交上訴字第26號
上　訴　人　臺灣屏東地方法院檢察署檢察官
被　　　告　丁○○
被　　　告　戊○○
上列上訴人因被告業務過失致死等案件，不服臺灣屏東地方法院
95年度交訴字第82號中華民國96年1 月10日第一審判決（起訴案
號：臺灣屏東地方法院檢察署94年度偵字第5913號），提起上訴
，本院判決如下：
    主  文
原判決關於丁○○業務過失致死及戊○○過失致死部分，均撤銷
。
丁○○從事業務之人，因業務上之過失致人於死，處有期徒刑拾
月，緩刑參年。
戊○○因過失致人於死，處有期徒刑陸月，如易科罰金，以銀元
佰元即新臺幣玖佰元折算壹日，緩刑貳年。
    事  實
一、丁○○為大貨車司機，是以駕駛車輛為業務之人，於民國94
    年2 月13日晚間，在屏東縣東港鎮友人家中飲用高梁酒後，
    雖曾稍事休息，惟仍達不能安全駕駛動力交通工具之程度，
    猶於翌日即2 月14日凌晨3 時許，駕駛車牌號碼WO-3229 號
    自小客車，由屏東縣崁頂鄉往東港鎮方向行駛（由東向西）
    欲返回住處。另戊○○於94年2 月14日凌晨0 時30分左右至
    同日3 時許，在東港鎮與友人莊維銘、甲○○、乙○○飲用
    啤酒後，亦明知服用酒類已達不能安全駕駛動力交通工具之
    程度，仍駕駛車牌號碼VY-4049 號自小客車，搭載莊維銘（
    後座左側）、甲○○（後座右側）、乙○○（前乘客座），
    由東港往崁頂方向行駛（由西向東）。
二、嗣於同日凌晨3 時20分許，丁○○沿速限50公里之東港鎮○○路，戊○○則沿同速限之東港鎮○○路○ 段對向駛至（興
    東路至省道台17線時接中正路1 段，二路成一直線交接，上
    方為省道台17線之東港陸橋，形成立體交岔路口，陸橋往北
    到高雄，往南到屏東縣林邊鄉，陸橋旁各有便道通往北上及
    南下的台17線車道，路口則設有閃光黃燈），丁○○欲左轉
    陸橋旁便道（即沿海路）往南行駛返家，戊○○則欲直行往
    屏東縣崁頂鄉。丁○○理應注意不得超速行駛，遇有閃光黃
    燈時，應減速接近，注意安全，小心通過，及行駛至交岔路
    口左轉彎時，應在距交岔路口30公尺前顯示方向燈或手勢，
    行至交岔路口中心處時再左轉，不得占用來車道搶先左轉；
    戊○○亦理應注意遇有閃光黃燈時，應減速接近，注意安全
    ，小心通過。而依當時天候晴、夜間有照明、柏油路面乾燥
    、路面無缺陷及障礙物、視距良好等情形，雙方均無不能注
    意之情事，竟均疏未注意，丁○○未減速接近路口，反而以
    50至60公里之速度超速行駛，在未到達路口中心處時，即先
    逆向駛入對向車道，適戊○○亦未減速接近路口，以45至50
    公里的速度直行，迨戊○○發現丁○○駛入其車道且快速接
    近時，為了避讓而往左閃入對向車道, 恰丁○○此時也為了
    閃避戊○○車子又轉回自己車道，丁○○所駕駛之自小客車
    前車頭因而撞及戊○○駕駛之自小客車右前車頭，造成由戊○○搭載之莊維銘第4 頸椎骨折、脊髓損傷併四肢癱瘓，丁○○、戊○○、乙○○、甲○○亦均因此受傷（其中丁○○
    、戊○○部分之告訴因逾6 個告訴期間而不合法，乙○○、
    甲○○則未據提出告訴）。莊維銘因傷勢嚴重，於車禍當日
    由東港鎮安泰醫院轉院至高雄市高雄醫學大學附設中和紀念
    醫院醫治，於94年2 月24日下午因頸椎骨折及其合併症而死
    亡。又車禍後丁○○與戊○○均因受傷而被送至東港鎮安泰
    醫院救治，經警方委託醫院在車禍當日即2 月14日6 時許採
    取2 人血液檢測酒精濃度，結果丁○○測得其血液酒精濃度
    每公撮83.94 亳克（換算吐氣酒精濃度為每公升0.4197亳克
    ），顏文贀測得其血液酒精濃度每公撮106.68亳克（換算吐
    氣酒精濃度為每公升0.534 亳克）。
三、案經屏東縣警察局東港分局報請臺灣屏東地方法院檢察署檢
    察官偵查起訴。
    理  由
一、按除被告所犯為死刑、無期徒刑、最輕本刑為3 年以上有期
    徒刑之罪或高等法院管轄第一審案件者外，於前條第1 項程
    序進行中，被告先就被訴事實為有罪之陳述時，審判長得告
    知被告簡式審判程序之旨，並聽取當事人、代理人、辯護人
    及輔佐人之意見後，裁定進行簡式審判程序，刑事訴訟法第
    273 條之1 第1 項定有明文。本件經被告丁○○、戊○○同
    意，適用簡式審判程序，因此依同法第273 條之2 之規定，
    不受第159 條第1 項、第161 條之2 、第161 條之3 、第16
    3 條之1 及第164 條至第170 條規定之限制，核此敘明。
二、訊據被告丁○○及戊○○對上開酒後駕車肇事之犯罪事實均
    坦承不諱，核與被害人莊維銘家屬丙○○指述之情節（見相
    驗卷第19頁至第21頁）及證人甲○○、乙○○證述之情節（
    見相驗卷第23頁、第26頁）大致相符，並有交通事故現場照
    片26幀、交通事故現場圖、道路交通事故調查報告表(一)(二)、
    被告酒精濃度測定紀錄表各1 份附卷可稽（見相驗卷第42頁
    至第54頁、第5 頁至第8 頁、第30頁），而被害人莊維銘因
    本件車禍受有第4 頸椎骨折、脊髓損傷併四肢癱瘓，經送醫
    救治仍不治死亡之事實，亦經檢察官督同法醫師相驗，製有
    相驗筆錄、相驗屍體證明書、驗斷書等件及財團法人長庚紀
    念醫院高雄分院診斷證明書在卷可憑（見相驗卷第55頁至第
    65頁、第70頁至第71頁、第72頁、第35頁），並經囑託法務
    部法醫研究所進行死因鑒定，鑑定結果認「…被害人莊維銘
    遺體經解剖發現頸部第四頸椎骨折並出血，同時相對位置之
    脊髓並有嚴重損傷，肺臟有肺水腫，小腦底部有蜘蛛膜下腔
    出血和挫傷出血，其他諸臟器無重大疾病或傷害，故死者之
    死亡原因為車禍導致頸椎骨折及其合併症；死亡方式為意外
    」，亦有法務部法醫研究所（94）醫鑑字第0341號鑑定書在
    卷可佐（見相驗卷第101 頁至第105 頁），堪認屬實。
三、按酒精對人體所生影響，於吐氣中酒精濃度達每公升0.25毫
    克時，即已輕微中毒，而有輕度協調功能降低，是依道路交
    通安全規則第114 條第2 款規定，汽車駕駛人飲酒後，吐氣
    中所含酒精濃度逾每公升0.25毫克者，即不得駕車；若進而
    其濃度達每公升0.55毫克、0.75毫克、0.85毫克以上者，肇
    事率猶分別達到一般正常人10倍、25倍、50倍之譜，此觀臺
    灣高等法院88年10月26日院賓文廉字第13407 號致所屬各
    級法院函檢附法務部88年10月1 日法檢字第3641號函暨附
    件研究報告及中央警察大學蔡中志教授製作之「酒精濃度與
    肇事率之關係表」自明。再按食後飲酒其呼氣酒精代謝率為
    每小時每公升0.050 至0.114 毫克，平均為每公升0.075 毫
    克，此有內政部警政署刑事警察局89年12月21日（89）刑鑑
    字第198913號函附卷可稽。查被告2 人於前開肇事送醫後，
    於同年2 月14日6 時許經測得血液酒精濃度分別為每公撮83
    .94 毫克（換算呼氣酒精濃度約為每公升0.4197毫克）及每
    公撮106.68亳克（換算呼氣酒精濃度約為每公升0.5334亳克
    ），有安泰綜合醫院檢查單2 紙存卷可稽（見相驗卷第30頁
    ），又被告丁○○自承於94年2 月13日晚間飲酒後，於翌日
    凌晨3 時許開車上路、被告戊○○自承於94年2 月14日0 時
    30分許飲酒，於同日3 時許開車上路，則距其等接受血液酒
    精濃度測定時間已間隔約3 個小時，則換算被告丁○○及戊○○於駕車彼時之呼氣酒精濃度分別約為每公升0.6447毫克
    及每公升0.7584亳克，則其等之肇事率分別已為一般人之10
    倍及25倍以上，危險極高。又其等於查獲後，被告丁○○有
    腳步不穩、訊問過程有呆滯木僵之情形；被告戊○○有腳步
    不穩、意識模糊注意力無法集中之情形，亦有刑法第185 條
    之3 案件測試觀察紀錄表2 紙在卷可參（相驗卷第31、32頁
    ），足認被告2 人駕駛判斷力均已欠佳，顯已不能安全駕車
    。
四、次按汽車駕駛人飲用酒類或其他類似物後其吐氣所含酒精濃
    度超過每公升0.25毫克或血液中酒精濃度超過百分之0.05以
    上者，不得駕車；又汽車行駛時，駕駛人應注意車前狀況，
    並得隨時採取必要之安全措施；另汽車行駛至交岔路口左轉
    彎時，應距交岔路口30公尺前顯示方向燈或手勢，行至交岔
    路口中心處左轉，並不得占用來車道搶先左轉；再按特種閃
    光號誌之閃光黃燈表示「警告」，車輛應減速接近，注意安
    全，小心通過，道路交通安全規則第114 條第2 款、第94條
    第3 項、第102 條第1 項第4 款及道路交通標誌標線號誌設
    置規則第211 條第1 項分別定有明文。被告2 人既考領有駕
    駛執照，自不能諉為不知有上述道路交通安全規定。而依道
    路交通事故調查報告表顯示，本件肇事路段時速限制50公里
    ，又肇事時之天候晴、夜間有照明、柏油路面乾燥、路面無
    缺及障礙物，視距良好，依被告2 人之智識能力尚無不能注
    意之情事，其等竟疏未注意，被告丁○○於行經設有閃光黃
    燈號誌之交岔路口，未減速接近路口，反而以50至60公里之
    速度超速行駛，且在未到達路口中心處時，即先逆向駛入對
    向車道；被告戊○○亦於行經設有閃光黃燈號誌之該交岔路
    口未減速接近路口，而以45至50公里的速度直行，而共同肇
    至本件車禍發生，被告2 人均有過失責任，已甚明顯；且被
    告2 人之過失行為與被害人莊維銘死亡結果間，顯有相當之
    因果關係，本件事證明確，被告2 人過失致死之犯行，均堪
    認定。
五、按行為後法律有變更者，適用行為時之法律，但行為後之法
    律有利於行為人者，適用最有利於行為人之法律，修正後刑
    法第2 條第1 項定有明文。再按本次法律變更，比較時應就
    罪刑有關之共犯、未遂犯、想像競合犯、牽連犯、連續犯、
    結合犯，以及累犯加重、自首減輕暨其他法定加減原因（如
    身分加減）與加減例等一切情形，綜其全部罪刑之結果而為
    比較（最高法院95年5 月23日95年度第8 次刑庭會議決議參
    照）。查本件被告2 人行為後，有關論罪科刑所適用之刑法
    業於94年2 月2 日修正公布，95年7 月1 日起施行，而有下
    列變更，茲分述如下：
（一）被告2 人行為時之刑法第276 條第1 項及第2 項之法定刑
      分別為「2 年以下有期徒刑、拘役或2 千元以下罰金」、
      「5 年以下有期徒刑或拘役，得併科3 千元以下罰金」，
      又均依修正前罰金罰鍰提高標準條例第1 條前段規定、提
      高10倍，及依修正前刑法第33條第5 款規定「罰金：銀元
      1 元以上」，是上開各罪之罰金刑部分經提高並折算為新
      臺幣後，最高分別可罰新臺幣6 萬元及9 萬元，最低則均
      為新臺幣3 元。至被告行為後公布施行之刑法施行法第1
      條之1 規定：「中華民國94年1 月7 日刑法修正施行後，
      刑法分則編所定罰金之貨幣單位為新臺幣。94年1 月7 日
      刑法修法時，刑法分則編未修正之條文定有罰金者，自94
      年1 月7 日刑法修正施行後，就其所定數額提高為30倍。
      但72年6 月26日至94年1 月7日 新增或修正之條文，就其
      所定數額提高為3 倍」。加以刑法第33條關於罰金數額之
      規定，由銀元1 元以上，修正為新臺幣1 千元以上，以百
      元計算。其修正結果，上開各罪法定刑之罰金刑最高額部
      分數額雖與修正前相同，惟最低額部分則均已提高為新臺
      幣1 千元，經比較新、舊法之結果，應以被告行為時之舊
      法對其較為有利。
（二）綜上綜合比較結果，本件應適用修正前刑法相關規定對被
      告2 人較為有利。
六、被告丁○○係以駕駛職業聯結車為業，為從事駕駛業務之人
    ，業據其供陳明確，並有駕駛執照1 紙附卷可證（見相驗卷
    第58頁、第38頁），核被告丁○○所為，係犯修正前刑法第
    276 條第2 項之業務過失致死罪；被告戊○○所為，係犯修
    正前刑法第276 條第1 項之過失致死罪。又被告2 人均酒醉
    駕車，致被害人莊維銘死亡，應法應負刑事責任，均應依道
    路交通管理處罰條例第86條第1 項規定，加重其刑。
七、原判決就被告丁○○業務過失致死及被告戊○○過失致死部
    分，以被告2 人罪證明確，因予論罪科刑，固非無見；惟查
    ：被告2 人均酒醉駕車，致被害人莊維銘死亡，應法應負刑
    事責任，均應依道路交通管理處罰條例第86條第1 項規定，
    加重其刑，然原判決就被告2 人所犯過失致死部分皆未依該
    規定加重其刑，尚有未洽。公訴人上訴意旨，執此指摘原判
    決該部分不當，為有理由，自應由本院將原判決關於被告丁○○業務過失致死及被告戊○○過失致死部分予以撤銷改判
    。爰分別審酌被告2 人酒醉後駕車，無視於其他車輛及路人
    之公共安全且超速逾越速限駕駛致生事故，惟兼衡其等酒後
    測得換算呼氣酒精濃度數值、犯後坦承犯行，態度尚佳，且
    係初次違犯，並無違背安全駕駛致交通危險罪之前案紀錄，
    有臺灣高等法院前案紀錄表2 紙在卷可參，另均業與被害人
    莊維銘家屬達成和解，取得諒解（有和解書及調解筆錄各1
    份在卷可憑）等一切情狀，分別量處被告丁○○有期徒刑10
    月，被告戊○○有期徒刑6 月。又本件被告戊○○犯罪後，
    刑法第41條第1 項前段亦經修正，被告行為時之刑法第41條
    第1 項前段規定：「犯最重本刑為5 年以下有期徒刑以下之
    刑之罪，而受6 個月以下有期徒刑或拘役之宣告，因身體、
    教育、職業、家庭之關係或其他正當事由，執行顯有困難者
    ，得以1 元以上3 元以下折算1 日，易科罰金。」又被告行
    為時之易科罰金折算標準，修正前罰金罰鍰提高標準條例第
    2 條前段（現已刪除）規定，就其原定數額提高為100 倍折
    算1 日，則本件被告行為時之易科罰金折算標準，應以銀元
    300 元折算1 日，經折算為新臺幣後，應以新臺幣900 元折
    算為1 日。惟95年7 月1 日修正公布施行之刑法第41條第1
    項前段則規定：「犯最重本刑為5 年以下有期徒刑以下之刑
    之罪，而受6 個月以下有期徒刑或拘役之宣告者，得以新臺
    幣1 千元、2 千元或3 千元折算1 日，易科罰金。」比較修
    正前後之易科罰金折算標準，以95年7 月1 日修正公布施行
    前之規定，較有利於被告，則應依刑法第2 條第1 項前段，
    適用修正前刑法第41條第1 項前段及修正前罰金罰鍰提高標
    準條例第2 條規定，就被告戊○○所犯刑法第276 條第1 項
    過失致死罪部分，併諭知易科罰金之折算標準。又被告2 人
    前未曾受有期徒刑以上刑之宣告，有臺灣高等法院被告前案
    紀錄表2 份附卷可稽，因一時失慮，偶罹刑典，事後已坦承
    犯行，深具悔意，經此次起訴審判後，當能知所警惕，而無
    再犯之虞，本院因認所宣告之刑，以暫不執行為適當，爰均
    依95年7 月1 日修正施行之刑法第74條第1 項第1 款之規定
    ，分別宣告被告丁○○緩刑3 年、被告戊○○緩刑2 年，以
    啟自新（被告行為時雖在刑法修正實施前，但刑法修正後，
    緩刑之宣告，應適用修正後刑法第74條之規定，最高法院95
    年第8 次刑庭會議決議參照）。
八、被告2 人所犯酒醉不能安全駕駛部分，均經原審判刑，均未
    經上訴，而告確定。
據上論斷，應依刑事訴訟法第369 條第1 項前段、第364 條、第
299 條第1 項前段、第273 條之1 第1 項、第273 條之2 ，道路
交通管理處罰條例第86條第1 項，刑法第2 條第1 項前段、修正
前刑法第276 條第1 項、第2 項、第41條第1 項前段、刑法第74
條第1 項第1 款，罰金罰鍰提高標準條例第1 條前段、修正前罰
金罰鍰提高標準條例第2 條，判決如主文。
本案經檢察官陳建年到庭執行職務。
中　　華　　民　　國　　96　　年　　4 　　月　　23　　日
                  刑事第二庭  審判長法  官  林正雄
                                    法  官  陳啟造
                                    法  官  黃壽燕
以上正本證明與原本無異。
被告丁○○部分，如不服本判決應於收受本判決後10日內向本院
提出上訴書狀，其未敘述上訴理由者，並得於提起上訴後10日內
向本院補提理由書狀（均須按他造當事人之人數附繕本）「切勿
逕送上級法院」。
被告戊○○部分不得上訴。
中　　華　　民　　國　　96　　年　　4 　　月　　23　　日
                                    書記官  梁雅華
附錄本判決論罪科刑法條：
中華民國刑法第276條
  因過失致人於死者，處2 年以下有期徒刑、拘役或2 千元以下
  罰金。
  從事業務之人，因業務上之過失犯前項之罪者，處5 年以下有
  期徒刑或拘役，得併科3 千元以下罰金。
